【裁判字號】    97,訴,746
【裁判日期】    970715
【裁判案由】    損害賠償
【裁判全文】
臺灣高雄地方法院民事判決              97年度訴字第746號
 原      告  丁○○
 訴訟代理人  戊○○
 被      告  佳成實業有限公司
 兼法定代理  丙○○
 人
 上  二  人
 訴訟代理人  乙○○
             陳福龍
             甲○○
上列當事人間損害賠償事件，本院於民國97年7月1日言詞辯論
終結，判決如下：
      主      文
被告應連帶給付原告新台幣捌拾捌萬捌仟捌佰伍拾元及自民國九
十七年二月十六日起至清償日止，按週年利率百分之五計算之利
息。
原告其餘之訴駁回。
訴訟費用由原告負擔二分之一，其餘由被告連帶負擔。
本判決原告勝訴部分於原告以新台幣貳拾玖萬柒仟元供擔保，得
假執行；但被告如以新台幣捌拾捌萬捌仟捌佰伍拾元供擔保後，
得免為假執行。
原告其餘假執行之聲請駁回。
      事實及理由
一、原告主張：原告因被告佳成實業有限公司（下稱佳成公司）
    積欠債務，而聲請查封拍賣其所承租坐落高雄市○鎮區○○
    段682 號土地（下稱系爭基地）上所有門牌號碼高雄市○鎮
    區○○路616 號地磅站、616-1 、616-2 、61 6-3等3 棟房
    屋與地磅設備（下稱系爭建物設備），於民國94年5 月24日
    由原告得標買受，嗣原告與基地管理機關國有財產局台灣南
    區辦事處（下稱國有財產局）會同佳成公司於97年11月8 日
    會勘，國有財產局並劃定原告與佳成公司各自繼續承租之範
    圍後，原告即於94年11月28日與國有財產局訂定基地之租賃
    契約；佳成公司因616 號地磅站將點交予原告無法營業，而
    以國有財產局係出租部分基地予原告為由聲請假處分，經本
    院94年度裁全字第8546號假處分裁定准許，並以94年度執全
    字第4507號執行命令禁止原告變更現址及設置任何障礙物，
    且對原告及國有財產局提出確認租賃關係存在訴訟，嗣經判
    決佳成公司敗訴確定。原告於96年10月31日聲請撤銷假處分
    裁定，並於同年11月12日以存證信函通知佳成公司撤回假處
    分執行，惟佳成公司對撤銷假處分裁定提起抗告，丙○○代
    表佳成公司聲請系爭假處分裁定及執行顯然不當，而有故意
    或過失侵害原告權利，致原告之舊地磅站基地因做為被告過
    磅車輛通行而無法使用，因而受有租金損害 (按全部租地面
    積63% 計算)每 月新台幣 (下同)35,554 元，自94年12月27
    日起至起訴時之97年1 月31日止，共888,850 元、另所失利
    益依地磅業淨利率43% ，原告以10% 計算，以原告投入之成
    本3,689,000 元為基準，自95年1 月1 日起至97年1 月31日
    止，共損失768,541 元，合計1,657,391 元，應由丙○○與
    佳成公司負連帶賠償責任。為此，爰依侵權行為之法律關係
    提起本訴，並聲明：(一)被告應連帶給付原告1, 657,391元，
    及自起訴狀繕本送達之日起至清償日止，按年息5%計算之利
    息(二)願供擔保，請准宣告假執行。
二、被告則以：被告聲請執行之假處分內容為不得變更現狀及設
    置任何障礙物，僅在使高雄市○鎮區○○段第682 號土地上
    空地保持暢通，無礙原告經營地磅業及過磅車輛通行；另原
    告所有坐落高雄市○鎮區○○段682 號土地係位於住宅區，
    依現行法令規定，不得設立20公噸以上地磅，而經營20 公
    噸以下地磅業無利可圖，故原告迄今並未經營地磅業，是原
    告如有何損失亦與假處分無關，原告主張因假處分執行使並
    受有無法經營地磅業之租金損害及營利損失並無理由；再原
    告就主張侵權行為之故意過失應負舉證責任，不得僅以事後
    假處分經撤銷即認為被告有故意或過失等語，資為抗辯，並
    聲明：(一)原告之訴駁回(二)如受不利判決，願供擔保請准宣告
    免為假執行。
三、兩造不爭執及爭執事項：
    不爭執事項：
  (一)被告於90年12月31日向國有財產局租賃系爭土地（面積209
    5 平方公尺）及相鄰之683 號土地 (面積2905平方公尺)及
    其上建物以從事地磅業務，租期自91年1 月1 日起至100 年
    12 月31 日止，有國有基地租賃契約書附於94年執字第4507
    號假處分卷第9 頁。
  (二)系爭土地上建物及設備由原告於94年5 月24日拍定，並取得
    所有權，有本院民事執行處94年8 月22日94雄院貴民天91執
    字第14044 號不動產權利移轉證書在卷可參。
  (三)原告於取得上開不動產權利移轉證書後，國有財產局即依國
    有基地租賃契約書其他約定事項第12點第9 款約定，自94年
    8 月22日起終止與被告間就系爭土地約1346平方公尺面積之
    租賃契約，並更正租約，改由原告承租如附圖B 部分，每月
    租金56,436元、被告承租如附圖A 部分，有地籍圖謄本及國
    有財產局94年11月24日臺財臺南管字第0940049581號函在卷
    及國有財產局94年11月1 日94國基租字第000173號國有基地
    租賃契約書附於台灣高等法院高雄分院95抗字第126 號卷內
    69頁可參。
  (四)被告佳成公司以其與國有財產局就系爭土地仍有租賃關係為
    由聲請就系爭土地定暫時狀態，禁止相對人變更現狀及設置
    任何障礙物 (妨害卡車通行)之 行為，經本院94年裁全字第
    8546號於94年12月9 日裁定准許，原告與國有財產局提起抗
    告，亦經台灣高等法院高雄分院95年抗字第126 號、最高法
    院95年台抗字第478 號駁回抗告確定，本院民事執行處於94
    年12月27日以94年雄院隆民祥94執全字第4507號核發上開定
    暫時狀態之執行命令，有歷次裁定在卷及上開執行命令附於
    94 年 執全字第4507號卷內可參。
  (五)被告訴請確認系爭土地租賃關係存在之本案訴訟已經本院96
    年簡上字第28號判決敗訴確定，有本院95年度雄簡字1211號
    、96年度簡上字第28號及確定證明書在卷可參；上開假處分
    裁定經本院於96年12月14日以96年度裁全聲字第471 號裁定
    撤銷，並經臺灣高等法院高雄分院97年度抗字第46號駁回抗
    告確定；本院民事執行處於97年2 月21日以雄院高94年執全
    祥字第4507號執行命令撤銷上開假處分之執行程序在案等情
    ，亦有上開執行卷為憑。
    爭執事項：
  (一)被告丙○○代表佳成公司聲請就系爭土地為假處分之行為，
    是否構成故意或過失侵害原告權利之行為，佳成公司應否依
    民法第28條規定與丙○○負連帶賠償責任？
  (二)原告主張為有理由時，其以受有損害及受有預期營業利益之
    損害而請求賠償有無理由，又其數額以若干為合理?
四、被告丙○○代表佳成公司聲請就系爭土地為假處分之行為，
    是否構成故意或過失侵害原告權利之行為，佳成公司應否依
    民法第28條規定與丙○○負連帶賠償責任？
  (一)查系爭基地原由佳成公司向國有財產局承租並於其上興建做
    系爭建物設備為經營地磅業使用，嗣因原告聲請拍賣而於94
    年5 月24日拍定取得系爭建物設備之所有權，國有財產局因
    而會同原告與佳成公司於94年11月8 日至現場會勘，佳成公
    司代理人並在場表示「以16公尺長貨櫃，最小轉半徑為5
    公尺，主張依照法院不動產權利移轉證書所載拍定建物面積
    點交予拍定人」，會勘筆錄並載明雙方均同意願遵重國有財
    產局相關法令規定辦理等情，均有財政部國有財產局臺灣南
    區辦事處辦理高雄市○鎮區○○段682 地號國有土地租用案
    94年11月8 日現場會勘紀錄附於96年簡上字第28號佳成公司
    與原告等間確認租賃關係存在事件卷內第131 頁可憑，已足
    認佳成公司明知且同意由國有財產局依相關法令辦理上開基
    地租賃變更事宜。
  (二)況國有財產局再於94年11月24日以臺財產管字第0940049581
    號函通知佳成公司以：依國有非公用不動產租賃作業程序第
    31點第2 項規定權利移轉事實屬法院拍定或判決確定者，得
    由受讓人檢附證明文件單獨申辦過戶手續，另依同作業程序
    第23點規定國有不動產出租面積，依國有財產法第42條第1
    項第2 款規定出租者，為實際使用範圍之面積；門牌號碼分
    別為新生路616 、616-3 、-2、-1及位於高雄市○鎮區○○
    路616 號地磅1 組等12件動產為丁○○君94年5 月24日拍定
    取得所有權，該等建物範圍內 (含建物間柏油空地)應 為蕭
    君承租範圍；另蕭君拍定之地磅與貴公司新施設之地磅間相
    距約22.3公尺之柏油地部分，依貴公司..... 故就二組地磅
    之中間線與貴公司所有之佛西街97、99建物後方以佛公段68
    1 、682 地號間地籍號延伸交界點為界線作為貴公司與蕭君
    雙方各自承租範圍 (詳如附件A 部分面積約749 平方公尺為
    貴公司、B 部分面積約1346平方公尺為丁○○君承租範圍)
    ；B 部分土地，依國有基地租賃契約書其他約定事項第12點
    第9 款約定，租賃關係自94年8 月22日起終止... 。等語，
    亦有原告所提證3 函文足參，而佳公司與國有財產局租賃契
    約書確有上開約定亦為兩造所不爭執，益證佳成公司已明知
    與國有財產局間之基地租賃關係其中部分因由原告拍定取得
    地上建物設備所有權而轉由原告承租之事實。
  (三)被告為上開基地租賃契約之當事人，明知地上建物設備因欠
    款未還而遭拍賣並由原告取得所有權，且已受國有財產局通
    知而知悉上開法令規定及契約約定，而參以租賃契約書第6
    條第1 特約事項明文約定「本案土地依原管理機關高雄港務
    局同意作為辦公室、操作室、員工福利社及餐廳、司機休息
    室等地磅業相關設施之用」等文義，可知租地之目的僅在用
    於經營地磅業，則地上建物及相關設備既已移轉為原告所有
    ，參諸上開法令規範目的，被告應可判斷其既已失去地上建
    物設備所有權，自無可能得以繼續向國有財產局租用系爭基
    地；竟仍由法定代理人丙○○代表公司聲請假處分，使原告
    就其上開全部承租土地之範圍均不得為變更現狀及設置任何
    障礙物之行為，又提起確認租賃關係存在之訴訟以延滯原告
    可以實際占有使用系爭基地之始點，縱被告係就上開法令之
    解釋有誤認，惟其於毫無實據之情形下，任意推論原告有應
    受假處分之原因，亦難認為其無重大過失存在，且該重大過
    失與損害間有相當因果關係，應負侵權行為之損害賠償責任
    。
  (四)被告雖以其假處分之本意僅在使系爭682 號土地上空地保持
    暢通現狀，並無妨礙原告經營地磅業及過磅車輛通行之限制
    ；惟查，被告假處分聲請狀係以與國有財產局間租賃契約仍
    有效，國有財產局所為終止682 號土地內面積約1346平方公
    尺租賃關係並更正租約未經雙方同意而生租賃關係爭執，並
    引用出租人應以合於所約定使用收益之租賃物，交付承租人
    ，並應於租賃關係存續中保持其合於約定使用收益之狀態等
    規定而聲請定暫時狀態之假處分，並未陳明僅就其中部分土
    地為假處分，而本院所為假處分亦依被告之聲請就系爭基地
    全部面積准為定暫時狀態之假處分，而假處分之內容既為就
    全部系爭基地不得為變更現狀及設置任何障礙物之行為，又
    因被告係為確認租賃關係仍存在而為之假處分，是原告主張
    於假處分期間內，其因假處分之存在而完全無法利用系爭基
    地做為經營地磅或其他利用而受有損害之詞，即堪採信，否
    則原告確實可能因而違反不得變更現狀之假處分效力；是被
    告此部分抗辯並無理由。
  (五)丙○○既為佳成公司負責人，明知上開情事仍代表佳成公司
    聲請假處分，使原告為所有權人卻受有無法使用系爭基地之
    損害，應屬故意或至少有重大過失致侵害原告權利，而佳成
    公司應依民法第28條規定與丙○○負連帶賠償責任。
五、原告主張為有理由時，其以受有損害及受有預期營業利益之
    損害而請求賠償有無理由，又其數額以若干為合理？
  (一)原告因被告所為假處分行為確實因而無法使用土地既如上述
    ，而原告自本院民事執行處於94年12月27日以94雄院隆民祥
    94執全字第4507號發布不得變更現狀及設置任何障礙物行為
    之執行命令起，至97年2 月21日撤銷上開執行命令時止，仍
    持續向國有財產局租用系爭土地在內之系爭基地，並支付每
    月租金56,436元之事實，業經原告陳明，並有國有財產局97
    年1 月7 日財產南管字第0970000012號函可參 (卷36頁)，
    且為被告所不爭執，而原告以假處分無法利用之面積占全部
    面積約63% 計算所受損害為每月35,554元，依上開假處分內
    容所示亦屬合理；是原告請求自95年1 月1 日起至97年2 月
    1 日止計25個月無法利用上開土地卻受有支付租金之損害合
    計888,850元(35,554×25=888,850)為有理由。
  (二)另按損害賠償，除法律另有規定或契約另有訂定外，應以填
    補債權人所受損害及所失利益為限，而所謂所失利益，必須
    依通常情形或依已定之計劃、設備或其他一切情事，可得預
    期之利益；故必須有客觀的確定性，若僅有取得利益之希望
    或可能，則無所失利益可言。原告雖主張其無法營業之預期
    利益損失依地磅業淨利率43% ，原告以10% 計算，以原告投
    入之成本3,689,000 元為基準，自95年1 月1 日起至97年1
    月31日止，共損失768,541 元，合計1,657,391 元，然並未
    提出任其已在該處有何實際營運計劃或之前已實際確實曾有
    經營地磅經驗等證明，而原告所提出設址高雄市○鎮區○○
    路61 6號1 樓之營利事業登記證，則為由原告獨資且資本額
    僅60,000元之吉翔地磅行 (卷第120 頁)， 亦難以之認定原
    告依已定計劃可得有客觀確定性之預期利益，而得以確認其
    可得利益內容，是原告未舉證證明其已有經營通常規模地磅
    業之預定計畫，自不具客觀確定性；而被告則為已在該處經
    營20餘年, 因經驗及交易對象之累積，其營運所得較高自屬
    合理，並非無任何實際經營地磅營運經驗而僅於拍定後系爭
    基地後始取得營業額僅60,000元營業執照之原告所得比照，
    是原告主張所失利益參照被告營運所得為標準亦無依據；是
    原告請求被告賠償此部分預期利益之損失，尚屬無據，不應
    准許。
六、綜上所述，原告依侵權行為及民法第28條規定之法律關係，
    請求被告連帶賠償無法利用上開土地所受支付租金之損害合
    計888,850 元及自起訴狀繕本送達翌日之97年2 月16日起 (
    繕本於97年2 月15日送達)至 清償日止，按年息5%計算範圍
    內，為有理由；原告逾此範圍之請求則無理由，應予駁回。
    又兩造均陳明願供擔保請准宣告假執行或免為假執行，經核
    於原告勝訴範圍並無不合，爰分別酌定相當擔保金額准許之
    ；原告敗訴部分其假執行之聲請亦失所依附，應併予駁回。
七、本件因事證已明，兩造其餘主張及攻擊防禦方法，核與判決
    結果無涉，爰不一一贅述。
八、據上論結：本件原告之訴為一部有理由、一部無理由，爰依
    民事訴訟法第79條、第85條第2 項、第390 條第2 項、第39
    2 條，判決如主文。
中    華    民    國    97    年    7     月    15    日
                  民事第五庭    法  官  林玉心
正本係照原本作成。
如不服本判決，應於送達後20日內，向本院提出上訴狀並表明上
訴理由，如於本判決宣示後送達前提起上訴者，應於判決送達後
10日內補提上訴理由書（須附繕本）。
中    華    民    國    97    年    7     月    15    日
                                書記官  鄭淑華


司法院資訊處製作；財團法人民間司法改革基金會備份。
